【裁判字號】    97,簡上,960
【裁判日期】    980120
【裁判案由】    傷害
【裁判全文】
臺灣高雄地方法院刑事判決             97年度簡上字第960號
上  訴  人
即  被  告  甲○○
上列上訴人因傷害案件，不服本院高雄簡易庭中華民國97年8 月
26日96年度簡字第7569號刑事簡易判決（聲請簡易處刑案號：96
年度偵字第29827 號），提起上訴，本院管轄第二審之合議庭認
不得以簡易判決處刑，改依通常程序審理，並自為第一審判決如
下：
    主  文
原判決撤銷。
甲○○無罪。
    理  由
一、本判決所引用據以認定被告甲○○犯罪事實存否之各項證據
    ，除符合刑事訴訟法第159 條之1 至4 所列之傳聞例外規定
    ，本得作為證據外，餘均經檢察官、被告於本院準備程序及
    審理中同意作為證據（參本院卷第23頁、第38頁），本院審
    酌各項證據作成情形，認以之為證據並無不當，依刑事訴訟
    法第159 條之5 第1 項規定，均得作為證據，合先敘明。
二、聲請簡易判決處刑意旨略以：被告甲○○為告訴人丙○○之
    媳婦，民國96年8 月28日晚上8 時25分許，被告與告訴人在
    被告位於高雄市○○區○○街113 巷104 號住處3 樓之房間
    內，因家庭因素發生爭執，被告要求告訴人離開其房間，告
    訴人甫退出房門外時，被告雖預見其用力關門可能會造成告
    訴人受傷之結果，仍基於縱使告訴人受傷亦不違反其本意之
    未必故意，用力將門關上，導致該門喇叭鎖撞擊告訴人之右
    手手掌，致告訴人受有右手掌腫痛之傷害，因認被告涉犯刑
    法第277 條第1項之傷害罪嫌等語。
三、按犯罪事實應依證據認定之，無證據不得認定犯罪事實；不
    能證明被告犯罪者，應諭知無罪之判決，刑事訴訟法第154
    條第2 項及第301 條第1 項，分別定有明文。次按認定不利
    於被告之事實，須依積極證據，苟積極證據不足為不利於被
    告事實之認定時，即應為有利於被告之認定，更不必有何有
    利之證據；又事實之認定，應憑證據，如未能發現相當證據
    ，或證據不足以證明，自不能以推測或擬制之方法，以為裁
    判基礎。而刑事訴訟法上所謂認定犯罪事實之積極證據，係
    指適合於被告犯罪事實之認定之積極證據而言，雖不以直接
    證據為限，間接證據亦包括在內；然而無論直接或間接證據
    ，其為訴訟上之證明，須於通常一般之人均不致有所懷疑，
    而得確信其為真實之程度者，始得據為有罪之認定，倘其證
    明尚未達到此一程度，而有合理之懷疑存在時，致使無從形
    成有罪之確信，根據「罪證有疑，利於被告」之證據法則，
    即不得遽為不利被告之認定（最高法院30年上字第816 號、
    29年上字第3105號、40年台上字第86號及76年台上字第4986
    號判例意旨參照）。至告訴人之指訴，係以使被告受刑事訴
    追為目的，是以告訴人之指訴為證據方法，除其指訴須無瑕
    疵，且應有察與事實相符之佐證，始得資為判決之基礎，亦
    經最高法院著有52年台上字第1300號及61年台上字第3099號
    判例可資參照。而所謂無瑕疵，係指被害人所為不利被告之
    陳述，與社會上一般生活經驗或卷存其他客觀事實並無矛盾
    而言；另所謂就其他方面調查認與事實相符，非僅以所援用
    之旁證足以證明被害結果為已足，尤須綜合一切積極佐證，
    除認定被告確為加害人之可能外，在推理上無從另為其他合
    理原因之假設，有一不合於此，即不能以被害人之陳述作為
    論斷之證據。
四、公訴人認被告涉有前開傷害犯行，無非係以前開事實業據證
    人即告訴人丙○○於警詢及偵訊中證述明確，並有國軍左營
    總醫院受理家庭暴力事件驗傷診斷書乙紙及現場照片4 幀在
    卷可佐為其主要論據。惟訊據被告堅詞否認有何傷害犯行，
    辯稱：伊雖有大力關門，但關門時告訴人已經在門外，門鎖
    不可能打到告訴人等語。經查：
  (一)告訴人於96年8 月28日晚上本案發生後，受有右手掌腫痛之
    傷害乙節，業據證人即告訴人於警詢、檢察官偵訊及本院審
    理中證述明確（參警卷第5 頁、偵查卷第12頁、本院卷第45
    頁），復有國軍左營總醫院受理家庭暴力事件驗傷診斷書乙
    紙在卷可憑（參警卷第7 頁），此部分之事實雖堪認定。然
    依證人即被告之子丁○○於本院審理中證稱：當天伊跟弟弟
    在浴室洗澡，阿公（即告訴人）他們就突然衝進來，爸爸（
    即被告之夫）、媽媽（即被告）就跟與阿公、阿媽（即被告
    ）吵架等語（參本院卷第40頁），可知當天被告與證人即告
    訴人等人於檢察官所起訴之時點前，業已吵成一團，而於爭
    吵之過程中，或因勸說或因激動，均不無可能有肢體之碰觸
    ，故於上開過程中，證人即告訴人亦可能而受有手部腫痛之
    傷害，實難僅憑其受有上開傷勢，即認被告涉有檢察官所指
    犯行。
  (二)公訴人雖依證人即告訴人之證述，認證人即告訴人所受前開
    傷害，係因被告與證人即告訴人發生爭執後，要求證人即告
    訴人離開其房間，並用力將門關上時，導致該門喇叭鎖撞擊
    告訴人之右手手掌所致。惟依證人即告訴人於本院審理中自
    承，本件案發時，因家庭糾紛，持照相機至告訴人房間拍照
    等語（參本院卷第45頁），輔以被告於本院審理時所提出之
    告訴人持V8對其攝影之照片7 幀（參本院卷第61頁），可知
    被告與證人即告訴人雖係公媳，然其等關係已極度惡劣，證
    人即告訴人始有可能動輒以照相或錄影設備，攝錄認被告不
    對之行為，則以被告與證人即告訴人極度惡劣之關係，證人
    即告訴人對被告存有偏見實係情理之常。是於證人即告訴人
    對被告有偏見之情狀下，自難以告訴人此部分之證述，逕全
    盤採為不利被告之認定。
  (三)證人即告訴人於檢察官偵訊中證稱：手被喇叭鎖撞到，一開
    始不覺得痛，後來要到派出所，才發現很痛不能騎車等語（
    參偵查卷第12頁），嗣於本院審理中卻改稱：當天一開始因
    為手沒有那麼痛，所以騎機車載太太及孫子黃郁翔一同去派
    出所等語（參本院卷第48頁、第49頁），證人即告訴人對於
    何時手部開始疼痛、是否尚能騎車去派出所等情，前後證述
    不一，所證是否可採，已非無疑。再證人即告訴人於本院審
    理中模擬受有前開傷害之經過為：（當庭命執庭的法警扮演
    被告）被告雙手一直正面推向證人即告訴人，證人即告訴人
    一直往後退，當證人即告訴人退到門框尚未離開該門口之際
    ，被告即用力將門甩上，證人即告訴人作勢以右手欲擋門及
    要關門的動作，遭該門的喇叭鎖撞擊右手掌（參本院卷第49
    頁）。而依被告於檢察官偵訊中所提出之現場照片以觀（參
    偵查卷第27頁），被告房間門外即為樓梯，並無任何平台可
    供立足，故證人即告訴人所言「退到門框尚未離開之際」，
    所指位置自係門框所在位置，此時若被告大力將門甩上，因
    證人即告訴人當時仍站立於門框位置，門外並無立足之地，
    一旦遭受外力衝擊失去平衡，甚有可能自樓梯摔落，然證人
    即告訴人於警詢、偵訊及本院審理中均未提及有何失去平衡
    或摔落之情，顯然證人即告訴人其時當業與退離門框所在位
    置，是證人即告訴人上開所證站立於門框位置遭被告大力甩
    門等語，已非可採。又證人即告訴人係因與被告發生糾紛，
    經被告堅持並一步一步進逼，被告始退出該房間，即被告與
    證人即告訴人雙方當時係處於敵對之氣氛，於此氣氛下，面
    對步步進逼之被告，衡情證人即告訴人實無可能再有伸手為
    被告將門關上之舉動，證人即告訴人上開所模擬欲關門之動
    作，亦非可採。被告前開辯稱：伊雖有大力關門，但關門時
    告訴人已經在門外，門鎖不可能打到告訴人等語，應為可採
    。
  (四)綜上所述，本件檢察官所提出之證據，尚無法本於經驗法則
    與論理法則，以邏輯推理及演繹作用，據以認定被告有為本
    件傷害犯行，而被告辯稱：伊雖有大力關門，但關門時告訴
    人已經在門外，門鎖不可能打到告訴人等語，如上所述，非
    無可取，此外復查無其他積極證據足資證明被告確有公訴人
    所指之犯行，揆諸前揭法文及判例意旨，即應為被告無罪之
    諭知。被告上訴指摘原判決不當，為有理由，自應撤銷原判
    決，另為被告無罪之諭知。
五、末按法院得為簡易判決處刑者，以所科之刑係宣告緩刑、得
    易科罰金之有期徒刑及拘役或罰金為限；於檢察官聲請以簡
    易判決處刑之案件，經法院認應為無罪判決之諭知者，應適
    用通常程序審判之，刑事訴訟法第449 條第3 項、第451 條
    之1 第4 項但書第3 款、第452 條分別規定甚明。又地方法
    院簡易庭對被告為簡易判決處刑後，經提起上訴，而地方法
    院合議庭認應為無罪判決之諭知者，依同法第455 條之1 第
    3 項準用第369 條第2 項之規定意旨，應由該地方法院合議
    庭撤銷簡易庭之判決，改依第一審通常程序審判。其所為判
    決，應屬於「第一審判決」，檢察官仍得依通常上訴程序上
    訴於管轄第二審之高等法院（最高法院91年度臺非字第21號
    判例意旨參照）。本件被告既經本院認應為無罪之諭知，已
    不符合得為簡易判決處刑之情形，除撤銷原審判決外，並應
    逕行改依第一審通常程序判決之，檢察官如不服本判決，仍
    得於法定上訴期間內，向管轄之第二審法院提起上訴，併此
    敘明。
據上論斷，應依刑事訴訟法第452 條、第455 條之1 第1 項、第
3 項、第369 條第1 項前段、第364 條、第301 條第1 項，判決
如主文。
本案經檢察官乙○○到庭執行職務
中    華    民    國    98    年    1     月    20    日
                  刑事第十庭  審判長法  官  莊松泉
                                    法  官  李俊霖
                                    法  官  林揚奇
以上正本證明與原本無異。
如不服本判決，應於收受送達後10日內向本院提出上訴書狀。
中    華    民    國    98    年    1     月    20    日
                                    書記官  何明昌


司法院資訊處製作；財團法人民間司法改革基金會備份。
